臺灣高等法院民事裁定　　　　　　　　 100年度抗字第1633號
　　抗　告　人　張寬裕
上列抗告人因與相對人李春福等間再審之訴事件，對於中華民國
100年10月17日臺灣基隆地方法院100年度再字第1號裁定提起抗
告，本院裁定如下：
    主  文
抗告駁回。
抗告費用由抗告人負擔。
    理  由
一、本件抗告人在原法院以該院98年度訴字第190號確定判決有
    民事訴訟法第496條第1項第1款規定之適用法規顯有錯誤之
    事由，對該判決提起再審之訴。並提出合建契約書、承諾書
    、及基隆市政府工務局使用執照為證（見原法院卷第11 頁
    至第27頁）。經查上開確定判決係於民國100年1月4日送達
    抗告人及相對人，且兩造均未於20日之不變期間內提起上訴
    ，業經原法院依職權調閱上開民事卷宗核閱無訛，是該判決
    已於100年1月24日確定在案，惟抗告人遲至100年9月28日始
    具狀提起本件再審之訴，顯已逾再審之訴法定30日之不變期
    間。抗告人雖主張伊係於100年9月21日始知悉最高法院97年
    度台上字第329號裁判要旨，而依該裁判要旨可知上開確定
    判決有適用法規顯有錯誤之情形，亦即伊於斯時始知悉上開
    再審事由，並已於100年9月28日提起再審之訴，故尚未逾30
    日之不變期間云云。惟按當事人以有民事訴訟法第496條第1
    項第1款適用法規顯有錯誤之情形，對確定判決提起再審之
    訴，應認此項理由於裁判送達時當事人即可知悉，故計算是
    否逾30日之不變期間，應自裁判確定時起算，無同法第500
    條第2項再審理由知悉在後之適用（最高法院69年度第3次民
    事庭會議決定(二)決議、最高法院70年台再字第212號判例要
    旨參照），而本件抗告人提起再審之訴，既係以民事訴訟法
    第496條第1項第1款適用法規顯有錯誤之再審事由，其30日
    不變期間即應自上開判決確定時即100年1月24日起算再審期
    間，而非從抗告人知悉該再審事由時起算；況上開最高法院
    97年度台上字第329號裁判要旨之裁判日期為97年2月27日（
    見原法院卷第38頁），顯在抗告人收受上開確定判決前即已
    存在，故自難認抗告人係至100年9月21日始知悉上開確定判
    決其適用法規顯有錯誤，是抗告人所云得依知悉時間起算再
    審之訴之不變期間，於法尚有未合，並非可取。
二、綜上所述，抗告人提起再審之訴既已逾法定30日之不變期間
    ，其再審之訴即非合法。從而，原法院所為駁回抗告人再審
    之訴之裁定，並無不合。抗告論旨仍執詞指摘原裁定不當，
    聲明廢棄，為無理由。
三、據上論結，本件抗告為無理由，爰裁定如主文。
中    華    民    國    100    年    11   月    29    日
                    民事第十六庭
                        審判長法  官  王聖惠
                              法  官  呂淑玲
                              法  官  謝碧莉
正本係照原本作成。
本裁定除以適用法規顯有錯誤為理由外，不得再抗告。如提起再
抗告，應於收受後10日內委任律師為代理人向本院提出再抗告狀
。並繳納再抗告費新台幣１千元。
中    華    民    國   100    年    11    月    30    日
                              書記官  李翠齡